臺灣臺中地方法院臺中簡易庭小額民事判決
110年度中小字第1583號
原      告  王家諭  
被      告  董玉鳳  
上列當事人間請求給付租金事件，本院於民國111年1月11日言詞
辯論終結，判決如下：
    主      文
被告應給付原告新臺幣2,280元，及自民國110年3月18日起至清
償日止，按週年利率百分之5計算之利息。
原告其餘之訴駁回。
訴訟費用新臺幣1,000元，由被告負擔新臺幣100元，餘由原告負
擔。
本判決原告勝訴部分得假執行。
    事實及理由
一、原告主張：兩造原為男女朋友關係。伊於民國105年間將伊
    所有坐落臺中市○區○○○段000地號土地（權利範圍：28/1000
    0，下稱系爭土地）上門牌號碼臺中市○區○○路0段00號5樓之
    11之房屋（11801建號，權利範圍全部，下稱系爭房屋）出
    借予被告（下稱系爭使用借貸契約），兩造即共同居住在系
    爭房屋。嗣兩造分手後，使用借貸之目的消滅，伊即於109
    年11月28日通知被告應於同年12月31日前遷離系爭房屋，系
    爭使用借貸契約於109年12月31日已終止。詎被告仍自110年
    1月1日起至同年2月28日止，繼續無權占有系爭房屋，因此
    受有相當於每月租金新臺幣（下同）8,500元及管理費927元
    之利益，致伊受有損害。爰依不當得利之法律關係提起本件
    訴訟，並聲明：被告應給付原告18,854元【計算式：（8,50
    0＋927）×2＝18,854】，及自起訴狀繕本送達翌日起至清償日
    止，按週年利率百分之5計算之利息。
二、被告則以：兩造原為男女朋友關係，原告於105年間邀請伊
    同居於系爭房屋，且約定無償讓伊永久居住，嗣原告因另有
    交往對象，竟要求伊遷離系爭房屋。惟伊有支出系爭房屋之
    裝潢款，系爭房屋實為兩造共有，伊並非無權占用系爭房屋
    等語，資為抗辯，並聲明：原告之訴駁回。
三、得心證之理由
  ㈠原告主張其為系爭房屋之所有權人，因與被告交往同居之故
    ，因而讓被告自105年間無償使用系爭房屋，嗣因兩造分手
    ，其乃要求被告應於109年12月31日前搬離系爭房屋，惟被
    告目前仍居住於系爭房屋等情，有臺中市中正地政事務所建
    物所有權狀、卡片影本、LINE對話紀錄、臉書對話紀錄、土
    地及建物登記公務用謄本附卷可稽（見本院卷第17頁、第33
    -51頁、第69-73頁、第319-325頁），且為被告所不爭執，
    堪信為真實。
  ㈡原告另主張被告於110年1月1日起至同年2月28日止，無權占
    有系爭房屋，受有相當於租金之不當得利18,854元，致其受
    有損害，應返還此利益等節，為被告所否認，並以前詞置辯
    。是本院應審酌者厥為：被告於110年1月1日起至同年2月28
    日止，是否有占有使用系爭房屋之合法權源？若為否定，原
    告得否依不當得利之法律關係請求被告返還相當於租金之不
    當得利？及其數額？
  ㈢被告無占有使用系爭房屋之合法權源
　⒈按稱使用借貸者，謂當事人一方以物交付他方，而約定他方
    於無償使用後返還其物之契約；借用人應於契約所定期限屆
    滿時，返還借用物；未定期限者，應於依借貸之目的使用完
    畢時返還之，民法464條、第470條第1項定有明文。
　⒉原告主張系爭使用借貸契約並未約定使用借貸之期限，僅係
    暫時讓被告居住於系爭房屋，倘其有需要自用時，會給被告
    時間搬離等節，然為被告所否認，並辯稱：系爭房屋係原告
    供其永久居住云云，固據提出LINE對話紀錄為證（見本院卷
    第35-51頁）。而細繹上開對話紀錄，被告雖提及「住一輩
    子好了」，然原告並未具體承諾願將系爭房屋供被告永久居
    住，自難謂兩造有達成永久使用借貸系爭房屋之合意，亦堪
    認兩造就系爭房屋之使用借貸契約實未約定期限。再者，兩
    造俱不爭執就系爭使用借貸契約，本係基於男女交往並同居
    之關係而來，且雙方於109年12月已無交往同居之事實等情
    ，另參之兩造當時之對話紀錄確均以「老公」、「老婆」相
    稱，並基於同居之目的，共同討論系爭房地之裝潢事宜，更
    可佐證兩造係因同居之目的而成立系爭使用借貸契約，則兩
    造分手後，原告已無提供其所有之系爭房屋供兩造同居之必
    要，系爭使用借貸契約之目的已經消滅，原告自得隨時請求
    返還借用物即系爭房屋。
　⒊本件原告既已於109年11月28日通知被告應於109年12月31日
    前遷離系爭房屋，有臉書對話紀錄附卷可考（見本院卷第10
    5頁），且系爭使用借貸契約之目的已經消滅，被告即無繼
    續占有系爭房屋之合法權源。至被告雖辯稱系爭房屋係兩造
    共有云云，惟迄未舉證以實其說，自無可採。
　㈣原告得依不當得利請求被告返還2,280元
　⒈按無法律上之原因而受利益，致他人受損害者，應返還其利
    益；雖有法律上之原因，而其後已不存在者，亦同；不當得
    利之受領人，除返還其所受之利益外，如本於該利益更有所
    取得者，並應返還。但依其利益之性質或其他情形不能返還
    者，應償還其價額，民法第179條、第181條分別定有明文。
    又無權占有使用他人所有之土地，可獲得相當於租金之利益
    ，他人因此而受有相當於租金之損害，為社會通常之觀念。
    是無權占有人顯係無法律上原因而受占有使用土地之利益，
    並已致土地所有權人無法管領使用而受有損害，土地所有權
    人即得依不當得利之法律關係，請求無權占有人返還該利益
    ，又因該利益依其性質不能返還，依前揭規定，無權占有人
    自應償還其價額即給付相當於租金之不當得利。查被告自11
    0年1月1日起至同年2月28日止無權占有系爭房屋，業經認定
    如前，堪認被告無法律上之原因而受利益，致原告受有損害
    ，揆諸上揭說明，原告自得依民法第179條、第181條但書之
    規定，請求被告給付占有系爭房屋相當於租金之不當得利。
　⒉次按城市地方房屋之租金，以不超過土地及其建築物申報總
    價年息百分之10為限；前開規定於租用基地建築房屋準用之
    ，土地法第97條第1項、第105條分別定有明文。次按土地法
    第97條所謂土地及建築物之總價額，土地價額依法定地價，
    土地法施行法第25條亦有明定。再土地法第148條規定：土
    地所有權人依本法所申報之地價，為法定地價。則依上開說
    明，土地法第97條第1項規定所謂之土地申報價額，係指該
    土地之申報地價。又所謂年息百分之10為限，乃指租金之最
    高限額而言，並非一律依照申報價額年息百分之10計算之，
    尚須斟酌基地位置、工商繁榮程度、使用人利用之經濟價值
    、所受利益及社會情感等情事而為決定。本院參酌系爭房屋
    臨近私立曉明女中，交通尚屬便利、週遭機能健全，有谷歌
    地圖附卷可考（見本院卷第229頁），惟系爭房屋係由原告
    自住使用，並未從事營利事業獲取利益等一切情狀（見本院
    卷第92頁），認計算相當於租金之不當得利，宜以系爭土地
    、房屋申報總價額之週年利率百分之6為妥。又系爭土地面
    積為2,106平方公尺、110年1月之申報地價為6,188元，原告
    權利範圍為28/10000；系爭房屋110年之課稅現值為191,500
    元等情，有土地登記公務用謄本、臺中市政府地方稅務局民
    權分局110年12月20日中市稅民分字第1104614966號函在卷
    足參（見本院卷第319頁、第327-331頁），依此基礎計算，
    原告請求被告給付自110年1月1日起至同年2月28日止，相當
    於租金之不當得利2,280元【計算式：6,188×2,106×0.0028＝
    36,489；36,489＋191,500＝227,989；227,989×0.06＝13,679
    ；13,679÷12×2＝2,280，元以下四捨五入】，洵屬有據，逾
    此範圍之請求，則屬無據。
　⒊至原告主張被告無權占用系爭房屋，另受有每月927元管理費
    之不當得利云云，固據提出曉明儷晶社區110年2月份收費單
    為證（見本院卷第19頁），惟衡情被告無權占有系爭房屋並
    未獲得相當於管理費之利益，況管理費本係原告基於所有權
    人地位，依各該社區規約即有繳納義務，自非損害，且與被
    告無權占有系爭房屋間亦無相當因果關係，則原告依不當得
    利之法律關係，請求被告給付該部分管理費之支出，難認有
    據。
　㈤末按給付無確定期限者，債務人於債權人得請求給付時，經
    其催告而未為給付，自受催告時起，負遲延責任。其經債權
    人起訴而送達訴狀，或依督促程序送達支付命令，或為其他
    相類之行為者，與催告有同一之效力；又遲延之債務，以支
    付金錢為標的者，債權人得請求依法定利率計算之遲延利息
    。但約定利率較高者，仍從其約定利率；應付利息之債務，
    其利率未經約定，亦無法律可據者，週年利率為百分之5，
    民法第229條第2項、第233條第1項及第203條分別定有明文
    。本件原告對被告之不當得利債權，核屬無確定期限之給付
    ，自應經原告之催告而未為給付，被告始負遲延責任。準此
    ，原告請求被告給付自起訴狀繕本送達翌日即110年3月18日
    起（送達證書見本院卷第23頁）至清償日止，按週年利率百
    分之5計算之利息，洵屬可採，應予准許。
四、綜上所述，原告依不當得利之法律關係，請求被告給付2,28
    0元，及自110年3月18日起至清償日止，按週年利率百分之5
    計算之利息，為有理由，應予准許；逾此範圍之請求，為無
    理由，應予駁回。
五、本判決原告勝訴部分，係適用小額訴訟程序所為被告敗訴之
    判決，依民事訴訟法第436條之20規定，應依職權宣告假執
    行；併依同法第436條之19規定，確定其訴訟費用額為1,000
    元。
六、本件事證已臻明確，兩造其餘攻擊防禦方法及所提之證據，
    經本院審酌後，認與判決結果不生影響，爰不逐一論駁，併
    予敘明。
七、訴訟費用負擔之依據：民事訴訟法第79條。
中　　華　　民　　國　　111 　年　　1 　　月　　27　　日
                  臺灣臺中地方法院臺中簡易庭
                                  法　官　傅可晴
以上為正本係照原本作成。
如不服本判決，應於送達後廿日內，以判決違背法令為理由，向
本院提出上訴狀並表明上訴理由 (上訴理由應表明一、原判決所
違背之法令及其具體內容；二、依訴訟資料可認為原判決有違背
法令之具體事實) ，如於本判決宣示後送達前提起上訴者，應於
判決送達後廿日內補提上訴理由書（須附繕本）。
中　　華　　民　　國　　111 　年　　1 　　月　　28　　日
                                  書記官  錢  燕